最高法院刑事判決　　　　　　　一○○年度台上字第八八八號
上　訴　人　張光明
上列上訴人因妨害性自主案件，不服台灣高等法院中華民國九十
九年十二月九日第二審判決（九十九年度上訴字第三四一五號，
起訴案號：台灣桃園地方法院檢察署九十九年度偵字第二四五五
號），提起上訴，本院判決如下：
    主  文
上訴駁回。
    理  由
按刑事訴訟法第三百七十七條規定，上訴於第三審法院，非以判
決違背法令為理由，不得為之。是提起第三審上訴，應以原判決
違背法令為理由，係屬法定要件。如果上訴理由書狀並未依據卷
內訴訟資料，具體指摘原判決不適用何種法則或如何適用不當，
或所指摘原判決違法情事，顯與法律規定得為第三審上訴理由之
違法情形，不相適合時，均應認其上訴為違背法律上之程式，予
以駁回。上訴人張光明上訴意旨略以：(一)上訴人於民國九十九年
一月十二日下午十三時至十四時許之間，並未對Ａ女（姓名及年
籍資料在卷）實行強制性交，且係先行離開Ａ女之住處，原審未
調取並檢視相關處所設置監視器之錄影紀錄，自有證據調查未盡
之違法；上訴人於原審聲請傳喚證人張玉妹作證，原審認無庸傳
喚，實非適法。(二)原判決認定上訴人於第一次案發後，曾與Ａ女
之大哥打架，其後由上訴人以機車搭載Ａ女之大哥，另由上訴人
之配偶以機車附載Ａ女前往上訴人住處，原判決認非屬有利上訴
人之證據，亦為違法。(三)上訴人與Ａ女為舊識，Ａ女於第一次案
發後，既願意由上訴人之配偶載往上訴人住處聊天喝酒，並有鄰
居○○妹為證，顯見上訴人並非強詞辯駁以逃避刑責云云。按證
據之取捨、證明力之判斷及事實之認定，俱屬事實審法院裁量判
斷之職權，此項職權之行使，倘不違背客觀存在之經驗法則或論
理法則，即無違法可指，觀諸刑事訴訟法第一百五十五條第一項
規定甚明，自無許當事人任憑己意，指摘為違法，而資為適法之
第三審上訴理由。經查，原判決依憑證人Ａ女、○○定、Ｂ女、
Ｃ女（姓名及年籍資料均在卷）分別於警詢、偵查、第一審之證
言，及上訴人於偵查中坦承於九十八年十二月初某日，以雙手壓
制Ａ女，強迫Ａ女並將其陰莖插入Ａ女之陰道內等不利於己之供
詞，暨上訴人生殖器之照片、內政部警政署刑事警察局九十九年
四月三十日刑鑑字第○九九○○五八二五七號函所附對上訴人實
施測謊鑑定之結果、上訴人之自白書等證據，資以認定上訴人有
原判決所記載之犯罪事實，因而維持第一審論處上訴人對於女子
以強暴之方法而為性交、對於女子以強暴之方法而為性交未遂各
罪刑（均累犯）之判決，駁回上訴人在第二審之上訴。對於上訴
人矢口否認有任何強制性交之犯行，所辯：Ａ女於警詢、偵查、
審理所為陳述，尚非完全相符，顯有瑕疵；伊雖於原判決事實欄
一(一)所示時間、地點與Ａ女性交，然Ａ女並未報警或前往醫院驗
傷，手部尚觸及伊之生殖器，顯見Ａ女並未因伊壓其肩膀而達無
法抗拒之程度，自屬合意性交；Ａ女住處大門為鐵欄組成，能清
楚見到門外之人，果Ａ女遭伊強制性交得逞，焉有於原判決事實
欄一(二)所示時間猶開門讓伊進入；原判決事實欄一(二)所示之事實
，僅有Ａ女之指述，○○定、Ｂ女、Ｃ女均未親見親聞，且Ａ女
陸續向伊要錢，直至九十九年一月初遭伊辱罵，則Ａ女緊張、害
怕之神情，其原因為何，非無疑義，倘Ａ女於原判決事實欄一(二)
所記載之時間曾遭伊強拉手臂，何以未能提出診斷證明書供佐證
，且Ａ女之陰道抹片並未發現伊之精子細胞，至測謊鑑定之結果
，無法作為認定犯罪事實之基礎云云。如何與事實不合，俱非可
採，已在判決內逐一指駁，並詳述其證據取捨及判斷之理由。且
敘明：上訴人於原審聲請傳喚○○妹，如何無傳喚之必要等旨綦
詳。從形式上觀察，原判決並無足以影響判決結果之違法情形存
在。上訴意旨(二)(三)置原判決所為之明白論斷於不顧，猶執已為原
審指駁之陳詞爭辯，及對原審取捨證據與證據證明力判斷職權之
適法行使，重為爭執並指其為違法，自非適法之第三審上訴理由
。再按證人之陳述內容，有依個人感官知覺親自體驗而為事實之
陳述，亦有以聽自他人陳述之詞而為證言。前者係以其親身之經
歷為證據之方法，自有證據能力；後者則因未親自見聞或經歷其
所陳述之事實，屬傳聞之詞，無從經由詰問或對質程序擔保其陳
述內容之真實性，不得逕採為認定犯罪事實之依據。經查，證人
曾瑛定於警詢中陳稱：「（Ａ女到妳雜貨店之情形是如何）當時
Ａ女非常緊張，而且跑的很喘，我問Ａ女是何事，Ａ女說有人要
性侵……」、「（被害人的神情狀況）非常的緊張及跑的很喘」
（偵查卷第一一五頁），證人Ｂ女及Ｃ女於偵查中分別具結證稱
：Ａ女表示上訴人要強暴她，因她跑掉，故未得逞，先前已經被
上訴人強暴一次，當時Ａ女很緊張、害怕，不敢回家各等語（同
上卷第一一九頁、第一二○頁），均係以其等親自體驗之事實，
陳述當時所見聞之經過及Ａ女之神情與陳述之言詞，原判決採為
Ａ女所述遭性侵害情節之補強證據，認定Ａ女所為不利上訴人之
指述屬實，亦已詳敘其論證之理由，洵無違誤。而刑事訴訟法所
稱依法應於審判期日調查之證據，係指與待證事實有重要關係，
在客觀上顯有調查必要性之證據而言，其範圍並非漫無限制，必
其證據與判斷待證事實之有無，具有關聯性，得據以推翻原判決
所確認之事實，而為不同之認定，若證明之事項已臻明瞭，當事
人聲請調查之證據，自欠缺其調查之必要性，未為無益之調查，
並無違法之可言。原判決經綜合全案證據資料，本於事實審法院
職權推理之作用，認定上訴人之犯罪已經證明，且於理由三(四)敘
明無傳喚○○妹作證之必要，未就Ａ女住處附近所設監視器錄影
紀錄為無益之調查，亦無應於審判期日調查之證據而未予調查之
違法。上訴意旨(一)執其個人之見解，就原判決已詳述其認事採證
及證據取捨、判斷之理由，及事證已臻明確而無再為傳訊調查必
要之裁量事項，任意指摘原判決違法，核與法律規定得為第三審
上訴理由之違法情形，不相適合。應認上訴人之上訴違背法律上
之程式，予以駁回。
據上論結，應依刑事訴訟法第三百九十五條前段，判決如主文。
中    華    民    國  一○○  年    二    月  二十四  日
                      最高法院刑事第十庭
                          審判長法官  張  春  福  
                                法官  林  勤  純  
                                法官  陳  國  文  
                                法官  蔡  彩  貞  
                                法官  林  瑞  斌  
本件正本證明與原本無異
                                      書  記  官  
中    華    民    國  一○○  年    三    月    四    日
                                                      K